臺灣高雄地方法院刑事判決
111年度金訴字第297號
公  訴  人  臺灣高雄地方檢察署檢察官
被      告  張博翔



上列被告因詐欺等案件，經檢察官提起公訴（119年度偵字第244
74號），因被告於準備程序進行中，就被訴事實為有罪之陳述，
經受命法官告知簡式審判程序之旨，並聽取被告與公訴人之意見
後，由本院合議庭裁定由受命法官獨任進行簡式審判程序，判決
如下：
    主      文
張博翔犯三人以上共同詐欺取財罪，處有期徒刑壹年貳月。未扣
案之犯罪所得新臺幣貳仟元沒收，於全部或一部不能沒收或不宜
執行沒收時，追徵其價額。
　　事實及理由
一、被告張博翔所犯係死刑、無期徒刑、最輕本刑為3年以上有
    期徒刑以外之罪，被告於準備程序中就被訴事實為有罪之陳
    述，經受命法官告知簡式審判程序之旨，並聽取被告、公訴
    人之意見後，本院合議庭認為適宜由受命法官獨任進行簡式
    審判程序，爰依刑事訴訟法第273條之1第1項規定，裁定由
    受命法官獨任進行簡式審判程序，合先敘明。
二、本案犯罪事實及證據，均依刑事訴訟法第310條之2準用同法
    第454條第2項規定引用起訴書之記載（如附件）。　　　　
三、核被告所為，係犯刑法第339條之4第1項第2款之三人以上共
    同詐欺取財罪、洗錢防制法第2條第2款、同法第14條第1項
    之洗錢罪。被告與「杜國陽」、「KD」及所屬詐欺集團其他
    成員，有犯意聯絡及行為分擔，應論以共同正犯。被告以一
    行為同時觸犯三人以上共同詐欺取財罪、洗錢罪，為想像競
    合犯，應從一重以三人以上共同詐欺取財罪處斷。　　
四、按想像競合犯之處斷刑，本質上係「刑之合併」，其所謂從
    一重處斷，乃將想像競合犯組成之評價上數罪，合併為科刑
    一罪，其所對應之刑罰，亦合併其評價上數罪之數法定刑，
    而為一個處斷刑。易言之，想像競合犯侵害數法益者皆成立
    犯罪，論罪時必須輕、重罪併舉論述，同時宣告所犯各罪名
    ，包括各罪有無加重、減免其刑之情形，亦應說明論列，量
    刑時併衡酌輕罪部分量刑事由，評價始為充足，然後依刑法
    第55條規定「從一重處斷」，非謂對於其餘各罪可置而不論
    。因此，法院決定處斷刑時，雖以其中最重罪名之法定刑，
    做為裁量之準據，惟於裁量其輕重時，仍應將輕罪合併評價
    在內。查洗錢防制法第16條第2項：「犯前二條之罪，在偵
    查或審判中自白者，減輕其刑。」被告所為洗錢部分，業已
    自白犯罪，此部分原應減輕其刑，惟依前揭罪數說明，被告
    就上開犯行係從一重論處三人以上共同詐欺取財罪，就被告
    此部分想像競合輕罪得減刑部分，本院於後述量刑時，將併
    予審酌，附此敘明。　　
五、本院審酌被告未能循正當管道賺取錢財，竟聽從詐欺集團成
    員之指示收受詐欺款項再轉交予他人，以此方式實施詐欺犯
    行、製造金流斷點，使上開詐欺所得之去向與所在難以追查
    ，價值觀念顯有偏差，不僅侵害告訴人李俐萱之財產利益，
    更影響社會秩序、破壞人際間信賴關係，所為實屬不該。惟
    念及被告對於上開三人以上共同詐欺取財罪、洗錢罪，業已
    自白不諱，且被告於本案所為之角色及分工，均非屬核心地
    位。復衡酌被告自承其智識程度、工作、收入、生活情狀等
    節（因涉及個人隱私，故不予揭露）、刑法第57條之各款事
    由等一切情狀，量處如主文所示之刑。　　
六、沒收部分：
㈠犯罪所得部分：
  被告自承，本案報酬是新臺幣2000元乙情（偵卷第139頁），
  此部分雖未扣案，仍應依刑法第38條之1第1項前段、第3項之
  規定，隨同於被告所犯之罪宣告沒收，於全部或一部不能沒收
  或不宜執行沒收時，追徵其價額。　　　
㈡另洗錢防制法第18條第1項前段固規定：「犯第十四條之罪，其
  所移轉、變更、掩飾、隱匿、收受、取得、持有、使用之財
  物或財產上利益，沒收之」，但條文並無「不問屬於犯罪行為
  人與否」之要件，當以屬於（按指實際管領）犯罪行為人者為
  限，始應沒收。查本案遭被告掩飾、隱匿去向與所在之詐欺所
  得（不含被告之報酬），既已由詐欺集團其他成員帶回上繳至
  集團，已非在被告實際管領之中，自無從依上開規定諭知沒收
  ，附此敘明。　　　
據上論斷，應依刑事訴訟法第273條之1第1項、第284條之1、第3
10條之2、第454條第2項、第299條第1項前段，判決如主文。
本案經檢察官姚崇略提起公訴，檢察官朱婉綺到庭執行職務。
中　　華　　民　　國　　111 　年　　10　　月　　31　　日
                  刑事第十四庭  法　官  胡慧滿
以上正本證明與原本無異。
如不服本判決應於收受送達後20日內向本院提出上訴書狀，並應
敘述具體理由；如未敘述上訴理由者，應於上訴期間屆滿後20日
內向本院補提理由書（均須按他造當事人之人數附繕本）「切勿
逕送上級法院」。
中　　華　　民　　國　　111 　年　　10　　月　　31　　日
　　　　　　　　　　　　　　　　書記官  陳予盼　　　　　　　　　
附錄本案論罪科刑法條：
刑法第339條之4
犯第三百三十九條詐欺罪而有下列情形之一者，處一年以上七年
以下有期徒刑，得併科一百萬元以下罰金：
一、冒用政府機關或公務員名義犯之。
二、三人以上共同犯之。
三、以廣播電視、電子通訊、網際網路或其他媒體等傳播工具，
    對公眾散布而犯之。
前項之未遂犯罰之。
洗錢防制法第2條
本法所稱洗錢，指下列行為：
一、意圖掩飾或隱匿特定犯罪所得來源，或使他人逃避刑事追訴
    ，而移轉或變更特定犯罪所得。
二、掩飾或隱匿特定犯罪所得之本質、來源、去向、所在、所有
    權、處分權或其他權益者。
三、收受、持有或使用他人之特定犯罪所得。
洗錢防制法第14條第1項
有第二條各款所列洗錢行為者，處七年以下有期徒刑，併科新臺
幣五百萬元以下罰金。